【裁判字號】    89,訴,2178
【裁判日期】    900118
【裁判案由】    偽造文書
【裁判全文】
臺灣板橋地方法院刑事判決                        八十九年度訴字第二一七八號
    公  訴  人  臺灣板橋地方法院檢察署檢察官
    被      告  乙○○
右列被告因偽造文書案件，經檢察官提起公訴（八十九年度偵字第一八三九二號），
本院判決如左：
    主  文
乙○○連續行使偽造私文書，足以生損害於他人，處有期徒刑柒月，緩刑參年。扣案
如附表所示之偽造私文書均沒收。
    事  實
一、乙○○因母親與弟弟相繼死亡，無力支付高額之喪葬費用，為順利向地下錢莊借
    款及銀行貸款，以解決經濟困境，並預計陸續清償貸款（無自始不欲還款之不法
    所有意圖），竟於民國（下同）八十九年五月三十日，在台北縣三重市某處，以
    新台幣（下同）二萬八千元之代價，向真實姓名年籍均不詳之某成年男子購買附
    表所示偽造乙○○任職於乙聯電子有限公司（下稱乙聯公司）之在職證明書原本
    、該公司出具乙○○領得薪資五十五萬二千零十元之八十八年度各類所得扣繳暨
    免扣繳憑單、及記載乙○○為乙聯公司勞工及被保險人之勞工保險卡等私文書後
    ，乙○○即基於概括之行使偽造文書犯意，連續於八十九年六月七日、同年月二
    十二日，分別至台北縣土城市及台北縣中和市○○路六十六號，持前開偽造在職
    證明書、偽造各類所得扣繳暨免扣繳憑單、及勞工保險卡，向玉山銀行土城分行
    與萬通商業銀行中和分行申請信用卡，並經准許取得玉山銀行信用卡（卡號00
    00000000000000）及萬通銀行信用卡（卡號000000000
    000000），足以生損害於乙聯公司、丙○○、勞工保險局對勞工投保記錄
    及玉山銀行、萬通銀行對於信用卡申辦客戶信用查核之正確性，乙○○旋即持上
    開信用卡刷卡消費，以購得之物品抵償向地下錢莊所借得之現金款項。嗣又承前
    概括之犯意，於八十九年八月三十一日，持上開偽造之乙聯公司員工在職證明書
    等資料，向萬通銀行申請免保小額信用貸款，足生損害於萬通銀行對客戶貸款信
    用審核之正確性，後經萬通銀行派員徵信發現乙○○並未任職於乙聯公司，始報
    警處理，並循線查知上情。
二、案經台北縣警察局中和分局報請臺灣板橋地方法院檢察署檢察官偵查起訴。
    理  由
一、右揭以偽造之乙聯公司員工在職證明書等資料向玉山銀行土城分行及萬通銀行中
    和分行申請信用卡及申辦貸款之事實，業據被告乙○○於警訊及偵審中坦承不諱
    ，核與乙聯公司負責人丙○○、萬通銀行信用卡中心副科長甲○○與玉山銀行信
    用卡中心辦事員於警訊中指訴之情節相符、並有玉山銀行及萬通銀行之信用卡申
    請書、萬通銀行免保小額信用貸款申請書、偽造之乙聯公司員工在職證明書正本
    、勞工保險卡（影本）、各類所得扣繳暨免扣繳憑單（影本）、信用卡消費明細
    表附卷足稽。本件事證明確，被告犯行洵堪認定。
二、按在職證明書係用以表彰服務之特種文書，勞工保險卡則為勞工保險局基於保險
    私經濟行為之私法關係所製作記載個人投保紀錄之私文書，而本件偽造扣繳憑單
    亦係證明被告曾於八十八年度自乙聯公司領得薪資之私文書，核被告所為，係犯
    刑法第二百十六條、第二百十條、第二百十二條之行使偽造私文書及行使偽造特
    種文書罪。被告同時向銀行行使附表所示之三紙偽造私文書及特種文書，侵害之
    法益主體各異，係以一行為觸犯三罪名，為想像競合犯，依刑法第五十五條規定
    ，從情節較重之行使偽造私文書罪處斷。被告先後三次行使上開文書犯行之時間
    緊接、犯意概括，所犯構成要件相同，為連續犯，依法以一罪論，並加重其刑。
    至被告雖行使偽造私文書及偽造特種文書，向銀行申請信用卡及消費性貸款，日
    後若果未依約償還，銀行可逕向被告乙○○本人追償，被告因此負有清償全部借
    款、利息之義務，是其單純具名申請信用卡及貸款行為並無不法利得可言，且被
    告於刷卡消費後，均應銀行規定，於每月按期繳還部分款項，亦據其提出郵政劃
    撥儲金存款收據數紙為證，是依現存卷證資料，尚難認被告於向銀行申請信用卡
    或申貸時，自始即有不欲還款之不法所有意圖，而有詐欺之犯意，附此說明。爰
    審酌被告係因母親及弟弟相繼死亡，經濟拮据，無力負擔龐大喪葬費用，始為本
    件犯行，有卷附之死亡證明書二紙足稽、犯罪手段、所生損害、且分期繳納其所
    積欠之消費金額及犯罪後坦承犯行，態度良好，顯有悔悟之意等一切情狀，量處
    如主文所示之刑，以資懲儆。末查被告前未曾受有期徒刑以上刑之宣告，有台灣
    高等法院檢察署刑案紀錄簡覆表在卷可佐，其此次因短於思慮，致觸犯本案犯行
    ，且犯後已表明悔過之意，經此科刑判決後，當知悔悟而有所警惕，足認無再犯
    之虞，本院因認前開對其宣告之刑，以暫不執行為適當，爰均併予宣告緩刑三年
    ，以啟自新。如附表所示偽造乙○○任職於乙聯公司之在職證明書、該公司出具
    乙○○領得薪資五十五萬二千零十元之八十八年度各類所得扣繳暨免扣繳憑單、
    及記載乙○○為乙聯公司勞工及被保險人之勞工保險卡，為被告所有犯本罪所用
    之物，經其供明屬實，該偽造扣繳憑單、勞工保險卡原本雖未扣案，然不能證明
    確已滅失，仍應連同偽造被告乙○○任職於乙聯公司之在職證明書一併依刑法第
    三十八條第一項第二款規定沒收，至於附表編號一、二所示私文書上偽造印文因
    附著之文書本體已經諭知沒收，不另為沒收之諭知。
據上論斷，應依刑事訴訟法第二百九十九條第一項前段、刑法第五十六條、第二百十
六條、第二百十條、第二百十二條、第七十四條第一款、第三十八條第一項第二款、
第二百十九條判決如主文。
本案經檢察官潘翠雪到庭執行職務
中      華      民      國      九十      年      一    月      十八    日
                                      臺灣板橋地方法院刑事第四庭
                                          法  官  陳  恆  寬
右正本證明與原本無異
如不服本判決應於判決送達後十日內向本院提出上訴狀
                                          書記官  葉  瑩  庭
中      華      民      國      九十      年      一    月      二十    日
附錄本案論罪科刑法條：
刑法第二百十六條
行使第二百十條至第二百十五條之文書者，依偽造、變造文書或登載不實事項或使登
載不實事項之規定處斷。
刑法第二百十條
偽造、變造私文書，足以生損害於公眾或他人者，處五年以下有期徒刑。
刑法第二百十二條
偽造、變造護照、旅券、免許證、特許證及關於品行、能力、服務或其他相類之證書
、介紹書，足以生損害於公眾或他人者，處一年以下有期徒刑，拘役或三百元以下罰
金。
附表：
 編號   偽造私文書名稱、數量                    偽造印文
 一     偽造乙○○於乙聯公司任職之在職證明書    在職證明上含乙聯電子有
        乙紙                                    有限公司印文乙枚及梁美
                                                麗印文乙枚
 二     偽造之乙聯公司出具乙○○領得薪資五十
        五萬二千零十元之八十八年度各類所得扣
        繳暨免扣繳憑單乙紙（原本未扣案）
 三     記載乙○○為乙聯公司勞工及被保險人之
        偽造勞工保險卡乙紙                      臺閩地區勞工保險局印文
       （原本未扣案）                           乙枚


司法院資訊處製作；財團法人民間司法改革基金會備份。
